【裁判字號】    89,簡上,804
【裁判日期】    900215
【裁判案由】    給付票款
【裁判全文】
臺灣臺北地方法院民事判決  八十九年度簡上字第八○四號
    上  訴  人  乙○○
    被  上訴人  甲○○
    訴訟代理人  黃景安律師
右當事人間請求給付票款事件，上訴人對於中華民國八十九年九月二十七日本院台北
簡易庭八十七年度北簡字第一四三一二號第一審判決提起上訴，本院判決如左：
    主    文
上訴駁回。
第二審訴訟費用由上訴人負擔。
    事    實
甲、上訴人方面：
一、聲明：
（一）原判決廢棄。
（二）被上訴人應給付上訴人新台幣（下同）九十萬元，及自民國八十六年十二月十
      六日起至清償日止按年息百分之六計算之利息。
二、陳述：除與原審判決書所載相同者茲予引用外，補稱：
（一）訴外人陳寶蓮於本院八十八年度訴字第一四○七號刑事案件中自承係向被上訴
      人借得如附表所示已蓋妥印文之支票三紙，故陳寶蓮業應係經被上訴人之授權
      ，而陳寶蓮因與訴外人李姿頷間有大筆之金錢往來且長期授權李姿頷簽發支票
      ，陳寶蓮之前亦曾經透過李姿頷向上訴人借款，致上訴人誤信李姿頷有代理被
      上訴人簽發票據之權限存在，故被上訴人應就李姿頷填載系爭票面金額之事實
      ，應負表見代理之責。
（二）被上訴人既授權陳寶蓮簽發系爭支票，被上訴人即應依票上所載文義，對善意
      之上訴人負票據責任。至於陳寶蓮是否交付系爭支票由李姿頷簽發，亦屬伊二
      人間之事，非被上訴人所能認定。
（三）上訴人對於訴外人李姿頷除本件票據請求權外，尚有十五年消滅時效之消費借
      貸請求權存在，上訴人本得任擇其一行使，即使上訴人因未要求李姿頷將支票
      到期日改期或要求另簽新到期之支票，再由李姿頷背書，而有喪失追索權之虞
      ，亦不足證明上訴人為惡意。又李姿頷係經由訴外人陳寶蓮之授權而簽發系爭
      支票，上訴人於取得支票時並不知系爭票據為偽造，為善意執票人。
三、證據：援用原審之立證方法，並提出代收票據明細表。
乙、被上訴人方面：
一、聲明：如主文所示。
二、陳述：與原審判決書所載者相同茲予引用，並稱：
（一）被上訴人之母陳寶蓮於八十四年一月二十日向被上訴人借得系爭支票，當時均
      僅蓋有被上訴人之印文，到期日及金額為空白，惟陳寶蓮於前往民間互助會會
      首處繳交會款之途中，遺失系爭支票並於同年三月一日向銀行辦理掛失止付，
      系爭票據旋為訴外人李姿頷所拾得，並由李姿頷自行填載金額及發票日後交付
      上訴人，上訴人遂以支票失竊為由，辦理公示催告，並取得除權判決，嗣依除
      權判決請求被上訴人給付票款，刑事部分業經被上訴人提出告訴，李姿頷偽造
      有價證券及上訴人詐欺未遂、偽造文書、誣告罪嫌，業經檢察官提起公訴，現
      由鈞院審理中。
（二）系爭支票到期前，上訴人從未交由銀行託收亦無所謂支票被竊之事實，本件顯
      係李姿頷拾得空白支票後，將空白支票填載發票日及金額，而與上訴人共謀不
      法之利益，由上訴人報案謊稱失竊，取得報案證明聲請公示催告及除權判決，
      以遂其不必提出票據卻又能行使票據權利之目的，故上訴人係惡意取得系爭支
      票。
（三）上訴人自認明知系爭支票三紙之票面金額均係由李姿頷所填載，並非被上訴人
      或陳寶蓮所填載，上訴人顯非善意第三人。況系爭支票原係未填載金額及發票
      日之空白支票，李姿頷復未經授權，該票據即欠缺票據法第一百二十五條第一
      項之應記載之事項，依票據法第十一條第一項規定，應屬無效之票據，上訴人
      之請求被上訴人給付票款為無理由。
三、證據：援用原審之立證方法。
丙、本院依職權訊問證人陳寶蓮。
    理    由
一、兩造爭執之要旨：
    上訴人起訴主張：訴外人李姿頷於八十四年十月至十二月間，執被上訴人簽發如
    附表所示之支票三紙，向伊借用現金三次，每次各三十萬元，系爭支票屆發票日
    前，訴外人陳寶蓮請李姿頷懇託伊寬限時日，暫緩提示，並願支付寬限期間之利
    息，但一再拖延，至八十六年三月間，系爭支票不慎失竊，經伊報案後，向本院
    聲請公示催告並取得除權判決，宣告系爭支票失效，爰依票據關係，求為判決被
    上訴人給付票款九十萬元及自八十六年十二月十八日起至清償日止，按週年利率
    百分之六計算之利息等語。被上訴人則以：伊母親陳寶蓮於八十四年一月二十日
    向伊借用系爭支票，伊交付時除蓋用印文外，有關發票日及金額均空白，嗣伊母
    親不慎遺失系爭支票，伊得悉後，已於同年三月一日向銀行辦理掛失止付，系爭
    支票因欠缺票據應記載事項，為無效票據，且為上訴人所明知，故伊不負發票人
    責任等語，資為抗辯。
二、得心證之理由：
    上訴人主張執有被上訴人簽發，面額合計九十萬元支票三紙，因不慎失竊，經聲
    請公示催告，並取得除權判決，宣告該證券無效之事實，業據提出本院八十六年
    度除字第六○○八除權判決書為證。被上訴人雖不否認系爭支票印文之真正，惟
    辯稱系爭支票除印文外，票面金額及發票日均係空白，且為伊母親遺失等語。經
    查：
    （一）上訴人自認系爭支票為李姿頷交付，且票面金額係李姿頷填寫，而李姿頷
          並無授權書（見原審卷八十九年九月十三日筆錄）；且李姿頷於本院刑事
          庭亦陳述票面金額係其所填載，有本院八十八年訴字第一四○七號偽造有
          價證券刑事卷附筆錄可參。是被上訴人辯稱未填載系爭支票之票面金額，
          即非無據。上訴人雖主張系爭票據之票面金額係被上訴人授權陳寶蓮填載
          ，而陳寶蓮與李姿頷間因經常有大筆金錢之借貸往來，故再授權李姿頷填
          載系爭支票之票面金額。然陳寶蓮因向李姿頷簽賭六合彩，經常向被上訴
          人借用空白支票，再填載票面金額後交付予李姿頷，有時因未戴眼鏡而由
          李姿頷填載金額，系爭支票係陳寶蓮遺失，遺失時除有印文外，其他部分
          均係空白之事實，業據證人陳寶蓮證述在卷，且為上訴人所不爭。則主張
          系爭票據係由陳寶蓮授權李姿頷填載之事實，即無可採。
    （二）又上訴人主張因李姿頷曾經告訴伊與陳寶蓮間有大筆金錢往來之事實，縱
          令為真。然系爭支票之發票人為被上訴人非陳寶蓮，在無任何授權證明下
          ，僅因陳寶蓮與李姿頷間金錢往來，即遽信李姿頷有權填載系爭支票之票
          面金額，其因此受讓系爭支票，縱非故意，亦顯然有重大之過失，故主張
          善意取得系爭支票，要無可採。
三、按執票人善意取得已具備本法規定應記載事項之票據者，得依票據文義行使權利
    ；票據債務人不得以票據原係欠缺應記載事項為理由，對於執票人主張票據無效
    ，為票據法第十一條第二項所明定。職故，執票人非善意取得已具備票據法規定
    應記載事項之票據者，依前開規定之反面解釋，票據債務人自得以票據原係欠缺
    應記載事項為理由，對於執票人主張票據無效。本件上訴人執有系爭支票，既非
    善意，被上訴人主張系爭支票原係欠缺應記載事項，抗辯系爭支票對伊無效，即
    非無據。從而，上訴人依票據關係，請求被上訴人給付票款及法定遲延利息，為
    無理由。原審為上訴人敗訴之判決，理由雖有異，惟判決結果並無二致。上訴意
    旨，指摘原判決不當，求予廢棄改判，並無理由，應予駁回。
四、本件事證已臻明確，兩造之其餘攻擊防禦方法，核與判決結果不生影響，爰不一
    一論述。
六、據上論結，本件上訴為無理由，依民事訴訟法第四百三十六條之一第三項、第四
    百四十九條第二項、第七十八條，判決如主文。
中      華      民      國      九十    年      二      月    十五      日
                                        民事第六庭審判長法  官  鄭純惠
                                                        法  官  胡宗淦
                                                        法  官  吳素勤
右為正本係照原本作成
本判決不得上訴。
中      華      民      國    九十      年      二      月     十五     日
                                                    法院書記官  柯金珠


司法院資訊處製作；財團法人民間司法改革基金會備份。
